【裁判字號】    91,簡,456
【裁判日期】    920317
【裁判案由】    房屋稅
【裁判全文】
高雄高等行政法院簡易判決                九十一年度簡字第四五六號
    原      告  甲○○
    被      告  雲林縣稅捐稽徵處
    代  表  人  乙○○○○
    被      告  雲林縣政府
    代  表  人  丙○○○○
右當事人間因房屋稅事件，原告不服雲林縣政府中華民國九十一年十月八日九一府行
法字第九一０００九０九四一號訴願決定，提起行政訴訟。本院判決如左：
    主  文
原告之訴駁回。
訴訟費用由原告負擔。
    事  實
一、緣被告雲林縣稅捐稽徵處以原告所有坐落於雲林縣元長鄉○○村○○路二之六號
    建物設立房屋稅籍，課徵九十年度房屋稅，原告則主張系爭房屋為非空置且為農
    業產銷措施，有別於農舍（住宅或倉儲、增設事務所），並非營業場所，即非屬
    房屋稅條例第三條所定之課徵對象，迭向被告雲林縣稅捐稽徵處及其所屬之北港
    分處陳情，經被告雲林縣稅捐稽徵處所屬北港分處於民國（下同）九十年十月二
    十四日現場勘查後，以九十年十一月一日九十雲稅北二字第九０一０六五三五號
    函復謂：「．．．（一）經查上列房屋係依據元長鄉公所核發之（八九）元營使
    字第０四八號建築使用執照設立房屋稅籍，且該使用執照內所載之用途別為集貨
    場，應依房屋稅條例第三條之規定課徵房屋稅，而該棟房屋為空置狀況，依財政
    部七十五年十一月二十六日台財稅第七五七五０八八號函釋：『空置之非住家用
    房屋一律按非住家用非營業用稅率課徵』之規定。本案按非住家用非營業用稅率
    課徵房屋稅無誤。（二）經現場勘查該棟房屋屬簡陋房屋，依財政部頒定『簡化
    評定房屋標準價格及房屋現值作業要點』第十三點之規定減五成核計現值。隨函
    檢送已更正之九十年度房屋稅繳款單乙份，請儘速向所在地公庫繳納。」等語，
    原告不服，申經復查未獲變更，提起訴願，亦遭決定駁回，遂提起本件行政訴訟
    。
二、原告起訴意旨略謂：財政部七十五年十一月二十六日台財稅第七五七五０八八號
    函：「空置房屋．．自七十五年七月一日起一律按非住家非營業用稅率課徵房屋
    稅。」之規定，應有法源依據或法律授權，不能以單純行政命令為課稅依據云云
    ，資為爭執。被告雲林縣稅捐稽徵處答辯則謂：系爭房屋按建築使用執照申請書
    登載用途別為「集貨場」，經被告至現場勘查，該棟房屋係屬簡陋房屋且空置未
    使用，乃依財政部頒訂「簡化評定房屋標準價格及房屋現值作業要點」規定減五
    成核計現值，並按首揭函釋以非住家非營業用稅率課徵房屋稅，並非無據。又前
    開函釋依司法院釋字第二六七號解釋理由書：「人民有依法律納稅之義務，為憲
    法第十九條明定。所謂依法律納稅，兼指納稅及免稅之範圍，均應依法律之明文
    。惟法律條文適用時發生疑義者，主管機關自得為符合立法意旨之闡釋．．」，
    該函釋係財政部對法律條文意義內容的規範，經由法律解釋，將法律條文適用於
    所認定之事實關係之闡釋，自屬有據，原告前述主張自無可採。綜上所述，原告
    之訴訟並無理由，請依法駁回等語。
三、按房屋稅以附著於土地之各種房屋及有關增加該房屋使用價值之建築物為課徵對
    象，而私有房屋專供飼養禽畜之房屋者，始免徵房屋稅，為房屋稅條例第三條及
    第十五條第一項第六款所明定。又「依房屋稅第十五條第一項第六款規定，專供
    飼養禽畜之房舍．．准予免徵房屋稅。本案．．新建簡易集貨場，供農民作鳳梨
    集貨使用，核非上開條例規定免稅之範圍，仍應依法課徵房屋稅。」亦經台灣省
    稅務局八十三年四月一日稅二字第八三二一四二八號函明釋在案。次按房屋稅稅
    率之適用，以房屋實際使用情形為課稅依據，復為房屋稅條例第五條所明定，雲
    林縣房屋稅稅率自治條例第二條即承諸此一規範意旨，自行訂定該縣之房屋稅稅
    率標準為：「一、營業用房屋按其現值課徵百分之三。二、依法登記之工廠，自
    有供直接生產使用之房屋，按營業用房屋減半徵收之。三、住家用房屋按其現值
    課徵百分之一點二。四、私人醫院、診所、自由職業事務所、補習班及人民團體
    等非營業用房屋按其現值課徵百分之二。」惟房屋空置不用者，仍應按現值依據
    使用執照所載用途別之稅率課稅，雲林縣房屋稅徵收細則第三條亦定有明文。
四、經查，本件門牌號碼為元長鄉○○村○○路二之六號之系爭建物，依雲林縣元長
    鄉公所（八九）元營使字第０四八號使用執照之記載，其構造種類為「鋼骨有壁
    」，各層用途為「集貨場」，有該使用執照影本在卷足憑，原告對此亦無爭執，
    足堪信實。是以，系爭建物本應按該建物使用執照所載用途，即按營業用稅率計
    徵房屋稅。惟原告迭次向被告陳情，主張系爭建物並非房屋稅條例第三條所定之
    課徵對象云云。經被告雲林縣稅捐稽徵處所屬北港分處於九十年十月二十四日赴
    現場勘查之結果，發現系爭建物為空置未使用之簡陋房屋，復有被告雲林縣稅捐
    稽徵處現場勘查照片計十四紙附於原處分卷可稽，故被告雲林縣稅捐稽徵處依財
    政部七十五年十一月二十六日台財稅第七五七五０八八號函釋規定，按非住家非
    營業用稅率課徵本件房屋稅，並以系爭建物屬簡陋房屋而依財政部頒「簡化評定
    房屋標準價格及房屋現值作業要點」第十三點規定減五成核計系爭建物之房屋現
    值，據以課徵房屋稅，揆諸前揭規定，並無違誤。況被告雲林縣稅捐稽徵處於課
    徵本件房屋稅前，既已先行查明系爭房屋之實際使用現況，而確定系爭建物應適
    用較低之非住家非營業用房屋稅率，且按系爭建物所應適用之單價再減五成核計
    其房屋現值，顯見被告雲林縣稅捐稽徵處原課稅處分，已屬從寬認定。雖原告訴
    稱財政部七十五年十一月二十六日台財稅第七五七五０八八號函釋規定並無法律
    依據，被告雲林縣稅捐稽徵處以此為本件課稅依據係屬違法等語，資為爭執。惟
    查，財政部該函釋規定內容係謂：「空置房屋，其使用執照所載用途為非住家（
    包括營業用與非營業用）者，自七十五年七月一日起一律按非住家非營業用稅率
    課徵房屋稅。」核其內容無非為財政部就執行前揭房屋稅條例第五條規定所作之
    細節性、技術性規定，並未另外創設或變更法規之效力，亦與法律規定之意旨無
    違，從而，被告雲林縣稅捐稽徵處援用是項函釋為本件課稅處分之依據，尚無不
    合。
五、綜上所述，原告之主張既不可採，則被告雲林縣稅捐稽徵處依據系爭房屋實際使
    用情形，按非住家非營業用稅率課徵本件房屋稅，並無違誤，復查暨訴願決定遞
    予維持，洵無不合。原告提起本件訴訟，求為撤銷原處分（原處分含復查決定）
    及訴願決定，為無理由，應予駁回。
六、末按「經訴願程序之行政訴訟，其被告為左列機關：一、駁回訴願時之原處分機
    關。二、撤銷或變更原處分或決定時，為最後撤銷或變更之機關。」亦為行政訴
    訟法第二十四條所明定。本件另一被告雲林縣政府，為訴願駁回之決定機關，依
    該行政訴訟法第二十四條第一款之規定，原告提起行政訴訟，其適格之被告應為
    「駁回訴願時之原處分機關」即被告雲林縣稅捐稽徵處，至另被告雲林縣政府尚
    非適格之當事人，原告對之提起訴訟，於法即有未合，應併予駁回，並均不經言
    詞辯論為之。
據上論結，本件原告之訴為無理由，依行政訴訟法第二百三十三條第一項、第二百三
十六條、第一百九十五條第一項後段、第九十八條第三項前段，判決如主文。
中      華      民      國    九十二    年      三      月      十七    日
                              高雄高等行政法院第二庭
                                          法      官  蘇秋津
右為正本係照原本作成。
如不服本判決，應於送達後二十日內，向本院提出上訴狀並表明上訴理由，如於本判
決宣示後送達前提起上訴者，應於判決送達後二十日內補提上訴理由書（須按他造當
事人人數附繕本）。
提起上訴應預繳送達用雙掛號郵票七份（每份三十四元）。
中      華      民      國    九十二    年      三      月      十七    日
                                          法院書記官  陳嬿如
附註：
行政訴訟法第二百三十五條（第一項、第二項）：
對於適用簡易程序之裁判提起上訴或抗告，須經最高行政法院之許可。
前項許可，以訴訟事件所涉及之法律見解具有原則性者為限。


司法院資訊處製作；財團法人民間司法改革基金會備份。
